臺灣屏東地方法院刑事判決　　　　　　 99年度交訴字第117號
公　訴　人　臺灣屏東地方法院檢察署檢察官
被　　　告　張茂菁
上列被告因過失致死等案件，經檢察官提起公訴（99年度偵字第
9959號），被告於準備程序進行中，就被訴事實為有罪之陳述，
本院告知其簡式審判程序之旨，聽取當事人之意見後，裁定由受
命法官獨任依簡式審判程序審理，茲判決如下：
    主  文
張茂菁犯不能安全駕駛動力交通工具罪，處有期徒刑陸月；又犯
過失致人於死罪，處有期徒刑壹年捌月。應執行有期徒刑貳年。
    事  實
一、張茂菁於民國99年7 月7 日晚上10時許，在屏東縣潮州鎮○
    ○里○○路223 號住處，飲用高粱酒2 杯後，又在屏東縣潮
    州鎮九塊厝，飲用1 瓶啤酒，已達不能安全駕駛動力交通工
    具之程度，猶駕駛車牌號碼D8-9703 號自小客車，沿屏東縣
    潮州鎮○○路由東往西方向行駛，於99年7 月8 日凌晨0 時
    39分許，行經屏東縣潮州鎮○○路○○道臺一線之交岔路口
    時，本應注意車速限速70公里，且應遵行方向行駛，不得逆
    向超車，行經閃光紅燈交岔路口應減速接近，先停止於交岔
    路口前，讓幹道車優先通行後認為安全時，方得續行，而依
    當時夜間有照明，柏油路面乾燥、無缺陷、無障礙物，及視
    距良好等現場情狀，並無不能注意之情事，竟疏未注意而逆
    向超車及超速，且未讓幹道車輛先行，適有李侑靜駕駛車牌
    號碼7059-GP 號自小客車沿省道臺一線由北往南行駛，正欲
    通過該路口時，因閃避不及撞擊張茂菁所駕駛之上開自小客
    車，張茂菁所駕駛之上開自小客車再撞擊騎乘車牌號碼HT8-
    157 號普通重型機車行經該路口之吳俊賢及許雙慧，又再撞
    擊行人劉福生，致吳俊賢受有二側肋骨多處骨折併氣血胸、
    腹內出血及右側橈骨骨折等傷害，許雙慧受有頭部外傷合併
    顱內出血及急性腦水腫、第1-5 腰椎骨折、骨盤腔骨折等傷
    害，劉福生則受有頭部外傷併顱內出血、左側肋骨多處骨折
    併血胸、左側肱骨骨折等傷害，3 人經送醫後均不治死亡。
    張茂菁於肇事後，就所犯過失致人於死犯行在未被具偵查犯
    罪權限之公務員發覺何人為肇事者前，於屏東縣政府警察局
    交通警察隊潮州小隊警員張文良前往現場處理時，主動告以
    其為肇事者而願接受裁判，並當場為警以分析器施測，測得
    呼氣所含酒精濃度為每公升1.07毫克，因而查悉上情。
二、案經吳建義、潘千金、張兩金告訴屏東縣政府警察局潮州分
    局報告臺灣屏東地方法院檢察署檢察官，暨許秀蓮、劉焌韋
    告訴該署檢察官相驗後自動檢舉偵查起訴。
    理  由
一、被告張茂菁於上開時、地，駕駛上開自小客車，因逆向超車
    及超速，且未讓幹道車輛先行，遂與案外人李侑靜所駕駛之
    上開自小客車發生碰撞，致被害人吳俊賢、許雙慧及劉福生
    死亡之事實，業經被告於本院審理時坦承不諱（見本院卷第
    29頁），而被告於肇事後之呼氣所含酒精濃度為每公升1.07
    毫克，有屏東縣政府警察局潮州分局道路交通事故當事人酒
    精測定紀錄表1 份在卷可稽（見相驗卷(一)第44頁）；被告之
    肇事經過及現場情形，則有道路交通事故現場圖1 份、道路
    交通事故調查報告表(一)(二)各1 份、屏東縣政府警察局99年8
    月2 日屏警鑑字第0990039711函暨所附刑案現場勘查報告1
    份、現場照片55張及監視器翻拍畫面12張存卷可參（見相驗
    卷(一)第38至40、50至77、115 至120 、144 至163 頁）。另
    被害人吳俊賢、許雙慧及劉福生因車禍受傷，經送醫不治死
    亡乙節，亦經臺灣屏東地方法院檢察署檢察官督同檢驗員相
    驗屬實，有相驗筆錄3 份、相驗屍體證明書3 份、檢驗報告
    書3 份、相驗照片41張、安泰醫療社團法人安泰醫院普通診
    斷證明書1 份附卷可考（見相驗卷(一)第82、83、87至88、96
    至106 、121 至136 頁；相驗卷(二)第87至89、92至97、101
    至104 頁），均與被告上開自白互核相符。按汽車駕駛人，
    應按遵行之方向行駛，且行車速度應依速限標誌或標線之規
    定，而閃光紅燈表示「停車再開」，車輛應減速接近，先停
    止於交岔路口前，讓幹道車優先通行後認為安全時，方得續
    行，道路交通管理處罰條例第45條第1 款、道路交通安全規
    則第93條第1 項及道路交通標誌標線號誌設置規則第211 條
    第1 項第2 款定有明文。查被告既為具有駕駛執照之人，對
    於上開規定自知之甚稔，而依上開道路交通事故調查報告表
    (一)及照片所示，車禍當時夜間有照明，柏油路面乾燥、無缺
    陷、無障礙物，視距良好，並無不能注意之情事，是被告疏
    於注意而逆向超車及超速，且未讓幹道車輛先行，肇致本件
    車禍之發生，並使被害人吳俊賢、許雙慧及劉福生死亡之事
    實，甚為明確。本件車禍經臺灣省高屏澎區車輛行車事故鑑
    定委員會鑑定後，亦認被告駕駛小客車行經閃光紅燈岔路口
    超車超速不按遵行之方向（逆向）行駛，支線未讓幹線道車
    先行為肇事原因，有該會99年8 月27日高屏澎鑑字第099600
    2693號函暨所附鑑定意見書各1 份在卷可佐（見相驗卷(一)第
    165 至167 頁），足認被告就車禍之發生確有過失，而過失
    行為與被害人吳俊賢、許雙慧及劉福生死亡結果間具因果關
    係。本案事證明確，被告犯行洵堪認定，應依法論科。
二、核被告所為，係犯刑法第185 條之3 之不能安全駕駛動力交
    通工具罪及同法第276 條第1 項之過失致人於死罪。被告之
    過失駕車行為，侵害被害人吳俊賢、許雙慧及劉福生等3 人
    之生命法益，係一行為觸犯過失致人於死罪3 罪，為想像競
    合犯，應依刑法第55條之規定，從一過失致人於死罪處斷。
    所犯不能安全駕駛動力交通工具罪及過失致人於死罪間，犯
    意各別，行為不同，應予分論併罰。又被告酒醉駕駛上開自
    小客車，因而致被害人吳俊賢、許雙慧及劉福生等3 人死亡
    ，其所犯過失致人於死之犯行，應依道路交通管理處罰條例
    第86條第1 項之規定，加重其刑。另被告於肇事後，在具偵
    查犯罪權限之公務員發覺何人為肇事者前，於員警前往車禍
    現場處理時，當場表明其為肇事人而願受裁判乙節，有屏東
    縣政府警察局道路交通事故肇事人自首情形紀錄表1 份存卷
    可證（見相驗卷(一)第48頁），核與自首要件相符，被告所犯
    過失致人於死之犯行，茲依刑法第62條前段之規定，減輕其
    刑，並依法先加後減之。爰審酌被告酒後駕車對一般往來之
    公眾及駕駛人自身皆具有高度危險性，既漠視自己安危，尤
    枉顧公眾安全，而於服用酒類後之呼氣酒精濃度達每公升1.
    07毫克，已處於不能安全駕駛動力交通工具之狀態仍駕駛車
    輛，並發生交通事故致上揭多名被害人死亡，嚴重危害行車
    安全，其過失程度重大，且犯後仍未與被害人家屬達成民事
    和解，僅各賠償強制汽車責任保險金新臺幣160 萬元（見本
    院卷第29頁、第29頁背面），惟犯後坦承犯行，態度尚有悔
    意，兼衡被告之生活狀況、智識程度、素行等一切情狀，分
    別量處如主文所示之刑，並定其應執行刑，以示懲儆。
據上論斷，應依刑事訴訟法第273 條之1 第1 項、第284 條之1
、第299 條第1 項前段，道路交通管理處罰條例第86條第1 項，
刑法第185 條之3 、第276 條第1 項、第55條、第62條前段、第
51條第5 款，刑法施行法第1 條之1 ，判決如主文。
本案經檢察官潘國威到庭執行職務。
中    華    民    國   100    年    3     月    3     日
                  刑事交通法庭  法  官  許嘉仁
以上正本證明與原本無異。
如不服本判決應於收受判決後10日內向本院提出上訴書狀，並
應敘述具體理由；其未敘述上訴理由者，應於上訴期間屆滿後
20日內向本院補提理由書（均須按他造當事人之人數附繕本）
「切勿逕送上級法院」。
中    華    民    國   100    年    3     月    3     日
                                書記官  劉淑蓉
附錄本案論罪科刑之法條：
中華民國刑法第185條之3、第276條第1項
中華民國刑法第185條之3
服用毒品、麻醉藥品、酒類或其他相類之物，不能安全駕駛動力
交通工具而駕駛者，處 1 年以下有期徒刑、拘役或科或併科 15
萬元以下罰金。
中華民國刑法第276條
（過失致死罪）
因過失致人於死者，處 2 年以下有期徒刑、拘役或 2 千元以下
罰金。
從事業務之人，因業務上之過失犯前項之罪者，處 5 年以下有
期徒刑或拘役，得併科 3 千元以下罰金。